臺灣高等法院民事判決　　　　　　　　 99年度上易字第947號
　　上　訴　人　黃偉豪
　　被上訴人　　陳士亮
上列當事人間請求侵權行為損害賠償事件，上訴人對中華民國99
年8月17日臺灣桃園地方法院99年度訴字第908號第一審判決提起
上訴，本院於100年6月7日言詞辯論終結，判決如下：
    主      文
上訴駁回。
第二審訴訟費用由上訴人負擔。
    事實及理由
一、被上訴人起訴主張：上訴人於民國97年12月30日騎乘車牌號
    碼CLX-528號重型機車，沿桃園縣八德市○○路往新興路方
    向行駛，於同日17時45分許，行經桃園縣八德市○○路41號
    前時，貿然以時速65公里之速度急駛，不慎撞上行人陳阿鳳
    ，致陳阿鳳受有頭胸部鈍挫傷併肋骨脛腓骨骨折、顱內出血
    併氣血胸等傷害，經送醫急救後，仍於當日19時44分許不治
    死亡。上訴人上開過失致死行為業經原法院以98年度審交易
    字第402號刑事判決判處有罪在案。被上訴人為陳阿鳳之養
    子，爰依民法第184條、第192條及第194條規定，請求上訴
    人賠償殯葬費新台幣（下同）51萬1,836元及精神慰撫金300
    萬元。經扣除汽車強制責任險理賠75萬元後，上訴人應賠償
    被上訴人276萬1,836元本息等語（原審判命上訴人應給付被
    上訴人50萬5,918元，及自98年11月21日起至清償日止，按
    週年利率5%計算之利息。並駁回被上訴人其餘之訴。上訴人
    就其敗訴部分提起上訴。被上訴人就其敗訴部分未提起上訴
    ，業經確定）。並答辯聲明：上訴駁回。
二、上訴人則以：被上訴人為陳阿鳳之養子，且經濟狀況比上訴
    人為佳，其請求之精神慰撫金實屬過高。又被上訴人另外尚
    得領取強制責任險保險金75萬元，上訴人得主張扣抵等語，
    資為抗辯。並上訴聲明：(一)原判決除確定部分外廢棄。(二)被
    上訴人在第一審之訴及假執行之聲請均駁回。
三、兩造不爭執之事實：
  (一)上訴人於97年12月30日騎乘車牌號碼CLX-528號重型機車，
    沿桃園縣八德市○○路往新興路方向行駛，於同日17時45分
    許，途經桃園縣八德市○○路41號前時，貿然以時速65公里
    之速度急駛，不慎撞上被上訴人之父陳阿鳳，致陳阿鳳受有
    頭胸部鈍挫傷併肋骨脛腓骨折、顱內出血併氣血胸等傷害，
    經送醫急救後，於當日19時44分許不治死亡，有相驗屍體證
    明書影本可稽（見原審98年度交附民字第167號卷第4頁）。
  (二)上訴人業因過失致死案件，經原法院刑事庭（98審交易字第
    402號）判處有期徒刑6月，如易科罰金，以1,000元折算一
    日，並經本院刑事庭（99年度交上易字第154號）駁回上訴
    人之上訴確定，有刑事判決在卷可稽（見原審卷第4至5頁、
    本院刑事卷影本第8至9頁）。
  (三)陳阿鳳應負擔過失比例為50%。
  (四)被上訴人已領取強制責任險保險金75萬元，尚餘75萬元未領
    。
  (五)上訴人應給付被上訴人殯葬費用51萬1,836元。
四、茲就兩造爭點及本院得心證理由分述如下：
  (一)被上訴人得否請求上訴人給付200萬元慰撫金？
    1.按不法侵害他人致死者，被害人之父、母、子、女及配偶
      ，雖非財產上之損害，亦得請求賠償相當之金額，民法第
      194 條定有明文。經查被上訴人為被害人陳阿鳳之養子，
      上訴人之上開過失行為，致被上訴人遭受喪父之痛，精神
      上自屬受有極大之痛苦，是被上訴人請求上訴人給付慰撫
      金，自屬有據。爰審酌上訴人現為大學夜間部四年級學生
      ，半工半讀，為汽車音響學徒，月薪2萬8,000元，名下並
      無財產；被上訴人則為建材銷售業務員，月薪4萬元，名
      下有房屋2筆、土地3筆（其中1筆僅1.58平方公尺），有
      財產歸戶資料、準備程序筆錄在卷可稽等一切情狀（見原
      審卷第30-1至30-3頁、本院卷第35頁），認被上訴人得請
      求上訴人給付之慰撫金，以200萬元為適當。
    2.又被上訴人早於70年間即被陳阿鳳收養，當時被上訴人年
      僅4歲，有戶籍謄本可稽（見原審交附民卷第6頁）。則被
      上訴人主張其因喪父而感受精神上痛苦，自屬可採。上訴
      人辯稱被上訴人僅為養子，請求慰撫金200萬元過高云云
      ，並不足採。
  (二)上訴人得否就被上訴人另外尚得領取保險金75萬元主張扣抵
    ？
    1.經查被上訴人得請求上訴人給付之慰撫金為200萬元，已
      如前述，併同喪葬費用51萬1,836元，被上訴人所得請求
      之金額共計251萬1,836元（計算式：511,836＋2,000,000
      ＝2,511,836）。惟陳阿鳳應負擔過失比例為50%，為兩造
      所不爭執，依上開兩造分擔過失責任比例，應減輕上訴人
      賠償金額50%，則被上訴人得請求之金額應為125萬5,918
      元（計算式：2,511,836×50%＝1,255,918）。
    2.又陳阿鳳因本件車禍交通事故死亡，則依強制汽車責任保
      險法第11條第1項第2款規定，其遺屬得向保險人請求保險
      給付；且依同法第32條規定，該項保險給付視為被保險人
      損害賠償金額之一部分，被保險人受賠償請求時，得扣除
      之。經查陳阿鳳之遺屬除被上訴人外，尚有陳阿鳳之配偶
      劉善風，有除戶資料可稽（見原審卷第18頁）。則陳阿鳳
      之遺屬得領取汽車責任強制保險給付150萬元，並應由被
      上訴人與訴外人劉善風向保險人請求保險給付各75萬元，
      業經證人盧德武即新光產物保險股份有限公司中壢分公司
      辦事員到庭結證屬實，有本院準備程序筆錄可稽（見本院
      卷第47頁）。而陳阿鳳與劉善風係在遷台之前即於大陸地
      區結婚，目前不知何在，為被上訴人所自陳，亦有本院準
      備程序筆錄可按（見本院卷第47頁反面）。惟被上訴人既
      尚不能證明劉善風或其繼承人不存在，該75萬元即應推定
      屬於劉善風之權利，則被上訴人即無從再向保險人請求給
      付75萬元。
    3.而被上訴人已領取強制責任險保險金75萬元，故僅得請求
      上訴人賠償505,918元（計算式：1,255,918－750,000＝
      505,918）。又被上訴人目前既不得再向保險人請求給付
      其餘保險給付75萬元，則上訴人即無從主張其賠償責任應
      扣除該部分保險金。是上訴人此部分所辯，並不足採。
五、綜上所述，被上訴人請求上訴人給付被上訴人50萬5,918元
    本息，為有理由，應予准許。原審判命上訴人給付，並依據
    被上訴人聲請為准假執行之宣告，核無違誤。上訴意旨指摘
    原判決不當，求予廢棄，為無理由，應予駁回。
六、因本件事證已臻明確，兩造其餘主張、陳述及所提之證據，
    經本院審酌後認與判決結果不生影響，爰不逐一論列，附此
    敘明。
七、據上論結，本件上訴為無理由。依民事訴訟法第449條第1項
    、第78條，判決如主文。
中    華    民    國   100    年    6     月    14    日
                    民事第七庭
                        審判長法  官  鄭三源
                              法  官  林玉珮
                              法  官  邱  琦
正本係照原本作成。
不得上訴。
中    華    民    國   100    年    6     月    16    日
                              書記官  廖艷莉